臺灣板橋地方法院刑事判決　　　　　　　96年度重訴字第12號
公　訴　人　臺灣板橋地方法院檢察署檢察官
被　　　告　戊○○
　　　　　　　　　　（現羈押於臺灣臺北看守所）
指定辯護人　本院公設辯護人丁○○
上列被告因殺人案件，經檢察官提起公訴（95年度偵字第22883
號），本院判決如下：
    主  文
戊○○傷害人之身體，因而致人於死，處有期徒刑拾貳年。扣案
柺杖壹枝沒收。
    事  實
一、戊○○（綽號皮卡丘）與甲○○（所涉傷害罪，經本院另以
    96年度重訴字第12號判決在案）、己○○（綽號阿風，業於
    起訴後之民國96年5 月19日死亡，故其所涉傷害罪嫌，經本
    院以96年度重訴字第12號判決公訴不受理在案）、陳俊仲平
    日常在臺北縣新莊市○○街71巷口之思賢公園內聚集喝酒談
    天，95年9 月30日下午4 時許，戊○○與甲○○、己○○復
    於上開思賢公園涼亭內喝酒談天時，因甲○○提及陳俊仲平
    日在公園經常向他人要酒喝惹人不快，適有醉意之陳俊仲出
    現並向甲○○等人要酒，雙方發生口角，己○○、甲○○與
    戊○○竟共同基於傷害之犯意聯絡，由己○○、甲○○先後
    持甲○○使用之柺杖毆打陳俊仲腳、背部，甲○○、戊○○
    併以徒手毆打陳俊仲，直至陳俊仲求饒，己○○、甲○○、
    戊○○始住手，陳俊仲遂趁隙離去；嗣同日下午5 時許，陳
    俊仲仍在思賢公園內之活動中心附近閒晃，戊○○又將陳俊
    仲帶至公園內涼亭旁，承前開傷害犯意，先持在公園內隨手
    取得之塑膠桶、安全帽毆打陳俊仲頭部，復以玻璃酒瓶欲毆
    打陳俊仲，但為在旁之己○○所阻擋，然戊○○仍再度以拾
    得之酒瓶欲毆打陳俊仲，惟仍遭在旁之少年吳○安、林○健
    （以下所提及之少年，其等姓名、年籍，均詳卷）合力奪下
    酒瓶，其後己○○為使陳俊仲離開該是非之地，乃以拳頭作
    勢毆打狀，喝令陳俊仲離開，陳俊仲、己○○與戊○○隨後
    均離開該處，然其等仍在前開公園內某處。之後，戊○○以
    電話聯絡少年朱○傑，要求朱○傑帶同友人至思賢公園教訓
    陳俊仲，朱○傑因此偕同少年陳○偉、蘇○○、陳○銘前往
    思賢公園涼亭與戊○○見面後，同日下午6 時許，戊○○在
    前開公園內尋得陳俊仲將之帶至公園內涼亭與水塘間之步道
    旁，並復加以毆打，陳俊仲因遭毆打且仍有醉意因而不支倒
    地，戊○○即要求在旁之少年李○敏一同毆打陳俊仲，然李
    ○敏不敢為之，僅以水桶自池塘取水潑灑仍有醉意躺在地面
    之陳俊仲身上，此際，依社會上一般通念，若對已有醉意併
    甫遭毆打身體虛弱無力抗拒而躺於地面之人的胸、腹等重要
    部位，以跳躍方式用腳踩踹，有可能造成遭踩踹之人內臟破
    裂發生死亡結果，此情為一般人客觀上所得預見，詎戊○○
    竟疏未預見及此，而信僅發生普通傷害之結果，即基於承前
    傷害故意，以近似跳躍之方式，自頭往腳方向跳躍踩行在躺
    臥於地面之陳俊仲身上，之後並以腳踹陳俊仲腹部後即行離
    開現場。戊○○、己○○、甲○○等人先後毆打陳俊仲之行
    為，總計造成陳俊仲受有右頰擦挫傷3 ×3 公分、左前額挫
    傷1 ×4 公分、左頰皮下瘀傷、右頭皮挫傷各2.5 ×1.0 、
    2.5 ×0.5 、2.5 ×1.0 公分、血腫、右腿擦傷、左腿挫瘀
    傷1.6 ×1.2 公分、右臂皮下瘀傷11×5 公分等傷害，而戊○○踩踹陳俊仲胸腹部位之行為並導致陳俊仲肝臟左右葉間
    破裂3 ×3 公分出血死亡。其後，在前開公園內之少年吳○
    安發現陳俊仲倒臥在地，乃以保特瓶自池塘取水潑在陳俊仲
    身上，欲以此方式喚醒陳俊仲，但無效果，經戊○○折返上
    開陳俊仲倒地處，發現陳俊仲已無氣息，遂於95年9 月30日
    晚間8 時17分許打電話報警表明發現有人於前開公園內死亡
    ，然戊○○未表示其涉本件犯嫌，隨即掛斷電話，旋經警到
    場處理果發現陳俊仲業已死亡，並循線於95年10月1 日上午
    2 時許通知甲○○前往臺北縣政府警察局新莊分局頭前派出
    所製作筆錄，甲○○到案接受警詢且自行提出前開所使用之
    柺杖1 支，復於同日凌晨2 時30分許，經警在臺北縣新莊市
    ○○街47號4 樓戊○○住處查獲戊○○，再於同日上午7 時
    許，在臺北縣林口鄉○○○路查獲己○○。
二、案經陳俊仲之妹庚○○訴由臺北縣政府警察局新莊分局報告
    臺灣板橋地方法院檢察署檢察官偵查起訴。
    理  由
甲、證據能力部分：
一、按被告以外之人於審判外之言詞或書面陳述，除法律有規定
    者外，不得作為證據，刑事訴訟法第159 條第1 項定有明文
    ，此即學理上所稱「傳聞證據排除法則」。又被告以外之人
    於審判外之陳述，雖不符同法第159 條之1 至第159 條之4
    之規定，而經當事人於審判程序同意作為證據，法院審酌該
    言詞陳述或書面陳述作成時之情況，認為適當者，亦得為證
    據。當事人、代理人或辯護人於法院調查證據時，知有第15
    9 條第1 項不得為證據之情形，而未於言詞辯論終結前聲明
    異議者，視為有前項之同意，此則據同法第159 條之5 規定
    甚明。而鑒於採用傳聞證據排除法則之重要理由之一，係因
    傳聞證據未經當事人之反詰問予以覈實，若當事人願放棄對
    原供述人之反對詰問時，原則上即可承認該傳聞證據之證據
    能力，而揆諸我國刑事訴訟法第159 條之5 之立法理由，除
    參照前述傳聞證據排除法則之基本法理外，亦參考日本刑事
    訴訟法第326 條之立法例，查日本刑事審判實務之運作，有
    關檢察官及被告均同意作為證據之傳聞書面材料或陳述，可
    直接援引該國刑事訴訟法第326 條作為傳聞例外之法律依據
    ，僅在檢察官與被告不同意之情況下，乃須根據其他傳聞例
    外規定俾以斟酌該等書面材料或陳述是否具有證據能力，在
    當事人間無爭執之案件中，傳聞證據基本上均可依據前引規
    定提出於法院使用。據此，我國刑事訴訟法第159 條之5 之
    適用應可作同上之解釋。本案現場目擊證人少年于○○、陳
    ○偉、蘇○○、朱○萱、李○婷、徐○○、陳○軒、朱○傑
    、陳○銘、林○嫻、吳○○、陳○萍、林○健、李○敏於審
    判外之陳述，以及同案被告被告己○○、甲○○對於被告戊○○所涉本案案件之審判外陳述，均為傳聞證據；惟公訴人
    、被告及其辯護人就前開審判外陳述之證據能力，於本院審
    理程序中表示無意見，且迄於言詞辯論終結前亦未再聲明異
    議，而本院審酌前揭證人陳述作成時之情況，核無違法取證
    及證明力明顯過低之瑕疵，亦認為以之作為證據為適當，故
    依諸上開規定及說明，有關上開被告以外之人於審判外之陳
    述是否屬於傳聞之例外，無庸先行考量刑事訴訟法第159 條
    之1 第2 項、第159 條之2 至第159 條之4 等規定，得逕依
    同法第159 條第1 項規定作為證據。
二、本件法務部法醫研究所（95）醫鑑字第1968號鑑定書，為該
    所法醫師受檢察官囑託擔任鑑定人，針對陳俊仲死亡原因所
    具結製作之書面鑑定報告，依刑事訴訟法第159 條之1 第1
    項立法理由說明及第同法208 條第1 項、第206 條第1 項規
    定，具有證據能力。
乙、得心證及認定事實之理由
一、訊據被告戊○○對前開犯罪事實，除就其踩行在躺臥於地面
    之陳俊仲時，是否乃以近似跳躍之方式為之乙節，有所爭執
    外，對其餘前揭事實，均坦認不諱併為認罪之陳述，其坦認
    部分，且與現場目擊證人即少年于○○、陳○偉、蘇○○、
    朱○萱、李○婷、徐○○、陳○軒、朱○傑、陳○銘、林○
    嫻、吳○○、陳○萍、林○健、李○敏於警詢、偵查或本院
    審理中證述，以及同案被告被告己○○、甲○○於警詢、偵
    查或本院審理中證述大致相符；另被害人陳俊仲係於95年9
    月30日晚間8 時許死亡，其身體並呈右頰擦挫傷3 ×3 公分
    、左前額挫傷1 ×4 公分、左頰皮下瘀傷、右頭皮挫傷各2.
    5 ×1.0 、2.5 ×0.5 、2. 5×1.0 公分、血腫、右腿擦傷
    、左腿挫瘀傷1.6 ×1.2 公分、右臂皮下瘀傷11×5 公分傷
    勢等情，則經臺灣板橋地方法院檢察署檢察官督同法醫師相
    驗屬實，有該署相驗屍體證明書、法醫驗斷書在卷可查（見
    臺灣板橋地方法院檢察署95年度相字第1385號卷第91至95頁
    ）；而被害人陳俊仲經法務部法醫研究所法醫師解剖鑑定，
    認其身體依一般肉眼觀察結果，於右側頭腦有鈍挫傷3 ×3
    公分，右下腿及足背有小挫傷1.0 ×1.2 公分；依解剖觀察
    結果，除胸部有鬱血、水腫，肝臟左右葉間破裂3 ×3 公分
    ，其他臟器無明顯外傷、外觀可觀察之病變，其中肝臟左右
    葉間破裂3 ×3 公分則為致死原因，對死者死亡經過及對其
    死因之看法為，死者酒後被毆打及踹身體致肝臟破裂出血休
    克死亡，死亡原因為他殺，有法務部法醫研究所（95）醫鑑
    字第1968號鑑定書在卷可參（見前開案號相驗卷第104 至11
    0 頁）；此外，並有同案被告甲○○所有之柺杖1 支扣案為
    憑，足徵被告前開坦認部分，核與事實相符，可以採信。
二、至被告就其踩行在躺臥於地面之陳俊仲時，是否乃以近似跳
    躍之方式為之乙節，固所爭執，併辯稱：只是在陳俊仲身上
    走了3 步，第1 步是踏在被害人陳俊仲的左邊鎖骨下方，並
    繼續走了兩、三步，走路的方式與一般人無異，並沒有特別
    將腳抬高，也就是如同其平常走路的方式，沒有刻意下壓與
    將腳抬得很高云云，然查：
(一)、現場目擊證人即少年林○嫻於警詢中明確證述：當時我見到
    戊○○走到第1 次毆打死者的地方，他以抓衣領的方式，將
    死者拖往公園內的活動中心附近，再以拳頭不斷的重擊被害
    人頭部，等到死者不支倒地，戊○○就以跳躍的方式，由死
    者頭部走到腳步，然後戊○○就很開心的離開死者倒臥處等
    語（見臺灣板橋地方法院檢察署95年度偵字第22883 號偵查
    卷第51至52頁）；現場目擊證人即少年陳○萍於本院審理中
    亦證述：戊○○應該是很用力，用腳踩被害人等語（見本院
    96年5 月9 日審理筆錄）；現場目擊證人即少年林○嫻於本
    院審理中則證述：戊○○當時的踩法是用跳的方式來踩在被
    害人背部，也就是戊○○有用跳起來的方式來踩，當時戊○○就是一直踩等語，林○嫻並當庭以兩手比出案發當時所見
    戊○○跳起來的高度，經錄事以尺測量為12公分等情（見本
    院96年5 月9 日審理筆錄）；依前開證人證述，俱見被告戊○○踩行在躺臥於地面之陳俊仲時，乃以近似跳躍之方式為
    之甚明，被告前開所辯，容屬飾卸之詞，已無足取。況陳俊
    仲經解剖，除胸部有鬱血、水腫，肝臟左右葉間破裂3 ×3
    公分，其它臟器無明顯外傷、外觀可觀察之病變，其中肝臟
    左右葉間破裂3 ×3 公分則為致死原因，有前揭法務部法醫
    研究所（95）醫鑑字第1968號鑑定書在卷可參，則陳俊仲乃
    因躺臥地面時，遭戊○○以近似跳躍之方式，自頭往腳方向
    跳躍踩行，因戊○○跳躍時，勢必先將身體重心下壓再行跳
    起，而戊○○身體下降時，其本身重量加計重力加速度後，
    直接墜於陳俊仲腹部，該等瞬間施於陳俊仲腹部之力道顯然
    甚鉅，則陳俊仲腹部內之肝臟左右葉間，因直接遭戊○○跳
    躍踩行，及其後復遭戊○○以腳踹因而破裂3 ×3 公分致生
    死亡結果，亦與情理相符，足見證人前開證述，可以信實，
    被告戊○○前開所辯，顯係事後飾卸之詞，容無足取。又現
    場目擊證人即少年林○健於本院審理中固證稱：有看到戊○○從陳俊仲身上走過去，當時陳俊仲的臉朝天躺在地上，戊○○從陳俊仲的肚子走到頭部，戊○○的走法就是一般的走
    法，至於戊○○是否有故意跳高來走，因為我距離他們很遠
    ，所以我看不清楚等語（見本院96年5 月30日審理筆錄），
    則證人林○健既已陳明乃因距離過遠無從確認戊○○踩行在
    躺臥於地面之陳俊仲時，是否乃以近似跳躍之方式為之，自
    無從執證人林○健此部分不明確之證詞執為有利於被告之認
    定，附此敘明。
(二)、另，現場目擊證人即少年吳○安於本院審理中雖證稱：踩行
    在躺臥於地面陳俊仲之人係丙○○，不是戊○○，並沒有看
    到戊○○踩在陳俊仲身上，偵查中是說穿紅衣服的「信宏」
    踩過去云云，然吳○安於警詢中明確證述略以：戊○○又上
    前要打他（指陳俊仲），後來從他由肩膀往胸口身上踩過去
    ，並一直踢陳俊仲的頭部，等戊○○停下來後我們便離開現
    場，到公園內的遊樂器材那玩，現場只留下戊○○，印象中
    有一個高高胖胖、留平頭穿紅衣、黑短褲的成年人也有以拳
    頭打他幾下，警方調閱丙○○口卡片，經我確認就是毆打陳
    俊仲之人無誤（見前開案號相驗卷第43、44頁）；更迭於偵
    查中一致證稱略以：後來被害人走到陳屍處倒下，還喃喃自
    語，藍衣服的人就用腳踢他頭頂，還從他身上踩過去，藍衣
    服的人就是戊○○，我記得當時有1 個高高胖胖，平頭的男
    子（應係指丙○○）也在場，但不確定是否打被害人等語（
    見前開案號相驗卷第72、73頁）；而吳○安之警詢陳述因未
    錄音，故無錄音帶附於偵查卷，有本院與臺北縣政府警察局
    新莊分局承辦本案員警陳志嘉通話之辦理刑事案件電話紀錄
    查詢表可參，是就吳○安之警詢筆錄無從以勘驗方式，釐清
    警詢筆錄之記載是否與吳○安之警詢陳述有所出入，然經本
    院受命法官就證人吳○安於95年10月1 日下午2 時30分許接
    受檢察官訊問時，如何陳述被害人遭他人踩踏身體之情形，
    進行逐字勘驗錄音光碟內容，勘驗結果為吳○安於95年10月
    1 日下午2 時30分許，接受檢察官訊問時之供述與偵訊筆錄
    之記載大致相符，此有如附件之勘驗筆錄附卷可參（吳○安
    該日之詳細證詞內容如附件勘驗筆錄所載）；參核被告戊○○雖指稱穿紅衣服之丙○○亦有毆打陳俊仲，然亦坦認當天
    只有其本人有從被害人身上踩過去，丙○○並沒有從被害人
    身上踩過去，但有踢被害人右邊的腋下一下等語（見本院96
    年5 月9 日審理筆錄），是證人吳○安前開於本院審理中證
    述稱：踩行在躺臥於地面陳俊仲之人係丙○○，不是戊○○
    云云，容係因距離案發時間已久，記憶不清所致，併此敘明
    。又證人吳○安於本院審理中固證稱沒有看到戊○○去踩死
    者等語，然戊○○確有以近似跳躍之方式，踩行在躺臥於地
    面之陳俊仲乙節，事證如前，參酌證人吳○安於本院審理中
    併證稱當天並未始終注意陳俊仲遭毆情形，有時會玩一玩，
    有時會看等語，則吳○安既未始終目睹陳俊仲遭毆過程，期
    間，甚且至他處遊玩，而其於本院審理中關於案情之陳述，
    甚有如上述記憶不清之處，已如前述，自無從以吳○安前開
    證詞執為有利於被告之認定。
(三)、又證人即少年林○嫻於本院審理中證稱：當時戊○○拖被害
    人過去後，以及拖過去後戊○○打被害人，被害人都是胸部
    朝上的躺在地上。拖過去石頭那邊後，戊○○用拳頭打被害
    人的頭部、胸部、大腿，而且用腳踹被害人的大腿。後來被
    害人被打到背部朝天，還是躺在地上，戊○○就從被害人後
    頸部位一直往下踩，戊○○當時的踩法是用跳的方式來踩被
    害人的上開背部，也就是戊○○有用跳起來的方式來踩。戊○○從被害人的後頸部一直踩到被害人的腳，才離開被害人
    的身體。當時戊○○就是一直踩被害人的背部，但是踩了幾
    下，我不確定等語（見本院96年5 月9 日審理筆錄）；然現
    場目擊證人即少年林○健則於本院審理中證稱：我在離開公
    園之前，有看到戊○○從陳俊仲身上走過去，當時陳俊仲的
    臉朝天躺在地上，戊○○從陳俊仲的肚子走到頭部，戊○○
    的走法就是一般的走法，至於戊○○是否有故意跳高來走，
    因為我距離他們很遠，所以我看不清楚。戊○○從陳俊仲的
    肚子走到頭後，戊○○就離開陳俊仲的頭部，戊○○的腳踏
    在地上，然後我就走了等語（見本院96年5 月30日審理筆錄
    ），是就被告踩行在躺臥於地面陳俊仲時，陳俊仲究係仰躺
    或俯臥或於仰躺及俯臥時，均曾遭戊○○以腳踩行身體等細
    節，證人林○嫻、林○健所述固有不同，然此容係因案發當
    時已屬夜間，證人各自與陳俊仲復有若干距離，所見未必清
    晰或個人所觀看情節時程不同所致，可能之情形不一而足，
    實難以細究，惟前開證人林○嫻、林○健就被告確有踩行在
    躺臥於地面陳俊仲之重大案情部分，所證則互核相符，是尚
    無從以證人林○嫻、林○健前開證述容有未盡相符之處，遽
    認其等證詞不可採，併此敘明。
(四)、按刑法上之加重結果犯，係以行為人對於加重結果之發生，
    客觀上有預見之可能，能預見而不預見者為要件。刑法第27
    7 條第2 項前段之傷害致人於死罪，係對於犯普通傷害罪致
    發生死亡結果所規定之加重結果犯，依同法第17條規定，以
    行為人能預見其死亡結果之發生而不預見為要件。此所謂能
    預見，係指客觀情形而言，與行為人本身主觀上有無預見之
    情形不同。倘行為人主觀上已有預見，而結果之發生又不違
    背其本意時，則屬刑法第13條第2 項所規定間接故意之範疇
    ，無論以加重結果犯之餘地（最高法院95年度臺上字第3792
    號判決意旨參照）。茲對已有醉意併甫遭毆打身體虛弱無力
    抗拒而躺於地面之人的胸、腹等重要部位，以跳躍方式用腳
    踩踹，有可能造成遭踩踹之人內臟破裂發生死亡結果，此情
    為一般人客觀上所得預見，被告為智識健全之成年人，對此
    自不得諉為不知，詎被告竟疏未預見及此，猶仍基於傷害故
    意，以近似跳躍之方式，自頭往腳方向跳躍踩行在躺臥於地
    面之陳俊仲身上，之後並以腳踹陳俊仲腹部後致生陳俊仲死
    亡之結果，則無論在主客觀上，被告為上開傷害犯行時，顯
    均得預見死亡結果之發生，詎其仍遽行為之，被告對陳俊仲
    死亡此一加重結果之發生顯有過失無疑；惟本案被告自警詢
    起，迄至本院審理時，均堅決否認有何故意致陳俊仲於死之
    意，經查被告與陳俊仲間僅有細故糾紛，二人間無深仇大恨
    ，已難認被告有何殺人動機；況核諸被告於發現陳俊仲久臥
    地面不起，猶主動驅前了解，即至發現陳俊仲已無氣息，乃
    不知所措並打電話報警等情，經現場目擊證人即少年朱○○
    、乙○○於警詢或偵查中證述在卷（見前開案號偵查卷第10
    6 、168 頁），茍被告確有殺人之直接或間接故意，則其發
    現被害人死亡，應為其主觀上所預見及容認，不致於有何不
    知所措，甚而報警之舉，是被告於為本件犯行之際，容非出
    於殺人之故意，主觀上應係信其行為僅生普通傷害之結果而
    遽為本件犯行，致生被害人死亡之加重結果，從而，被告辯
    稱沒有殺害被害人之故意等語，此部分之辯解應值採信。
(五)、又被告甲○○、己○○固均於酒後，與被害人陳俊仲發生口
    角，因而先後持柺杖，與徒手之被告戊○○共同毆打陳俊仲
    成傷，業如前述，然被告甲○○、己○○毆打陳俊仲後，被
    告戊○○仍多次毆打陳俊仲，並踩踏在陳俊仲身上，此除經
    被告戊○○供認在案外，並經證人即少年于○豪、陳○偉、
    蘇○○、朱○萱、李○婷、徐○薔、陳○軒、朱○傑、陳○
    銘、林○嫻、吳○安、陳○萍、林○健、李○敏於警詢、偵
    查或本院審理中證述甚詳；再觀諸偵查卷附之法醫驗斷書及
    相驗相片（見前開案號相驗卷第92至121 頁），死者陳俊仲
    在腿上有圓形傷口，適與被告甲○○、己○○等所使用之柺
    杖圓形隻腳所造成之傷勢相符，而死者其餘部位之傷勢則為
    片狀擦、挫、瘀傷，應非屬長條狀之柺杖所致；參酌偵查卷
    附之法務部法醫研究所鑑定書（見前開案號相驗卷第104 至
    110 頁），死者陳俊仲除肝臟外，其餘臟器均無受損或病變
    情形，頭部亦無出血、血塊或骨折情形，併參核死者陳俊仲
    經相驗結果，胸、腹部並無外傷，惟於Ｔ恤胸腹有腳印，此
    有前揭法醫驗斷書附卷可憑，堪認陳俊仲肝臟破裂之情形應
    為被告戊○○單獨以腳踩踏所致，即尚難認被告己○○、甲○○有何毆打陳俊仲脆弱、致命部位之行為，此外，復查無
    何證據證明被告戊○○以近似跳躍之方式，自頭往腳方向跳
    躍踩行在躺臥於地面之陳俊仲身上，之後並以腳踹陳俊仲腹
    部等行為，乃基於與被告甲○○、己○○犯意聯絡下，推由
    戊○○所為之事證，自無從以陳俊仲遭毆後，最終發生死亡
    結果，遽認被告甲○○、己○○有何與被告戊○○共同傷害
    陳俊仲致死之犯意聯絡，而應共負傷害致死罪責，併此敘明
    。
三、綜上，本件事證明確，被告犯行堪以認定。
丙、應適用之法律、科刑審酌事由暨沒收物之處理：
一、核被告戊○○所為，係犯刑法第277 條第2 項前段之傷害人
    之身體，因而致人於死罪。又被告主觀上並無殺人之故意，
    已如前述，公訴意旨認被告所為係涉犯刑法第271 條第1 項
    之殺人罪嫌，容有誤會，惟起訴之基本社會事實相同，本院
    自應予以審理，並依法變更起訴法條。又被告就與己○○、
    甲○○間，先後推由甲○○、己○○持甲○○使用之柺杖毆
    打陳俊仲腳、背部，甲○○併與戊○○以徒手毆打陳俊仲之
    傷害犯行，其等相互間，有犯意聯絡、行為分擔，應論以共
    同正犯。
二、茲審酌被告僅因細故即動手毆打被害人，毆打期間，或徒手
    或持塑膠桶、安全帽毆打被害人，更甚而曾欲以玻璃酒瓶敲
    擊被害人並要求少年共同毆打，嗣則以近似跳躍之方式，自
    頭往腳方向，跳躍踩行在已有醉意併甫遭毆打身體虛弱無力
    抗拒之被害人身上，終致被害人發生死亡之結果，其欺凌弱
    小、手段惡劣、嚴重欠缺尊重他人身體、生命之觀念，而其
    犯後雖尚有悔意，然迄未賠償被害人家屬等一切情狀，量處
    如主文所示之刑，以示儆懲。
三、末按共同正犯因相互間利用他人之行為，以遂行其犯意之實
    現，本於責任共同之原則，有關沒收部分，對於共犯間供犯
    罪所用之物，自均應為沒收之諭知；是扣案柺杖1 枝，係同
    案被告甲○○所有，供被告戊○○與之共犯本件傷害部分犯
    行（即被告就己○○、甲○○，先後持甲○○使用之柺杖毆
    打陳俊仲腳、背部之傷害部分，與其等具有犯意聯絡而屬共
    同正犯）所用之物，依前揭說明，爰依刑法第38條第1 項第
    2 款規定沒收之。又中華民國96年罪犯減刑條例雖於96年7
    月4 日制定公布，並自96年7 月16日施行，然本案被告所犯
    之罪為刑法第277 條第2 項前段之傷害致死罪，所宣告之刑
    復逾有期徒刑1 年6 月，依該條例第3 條第1 項第15款之規
    定，不得減刑，是本案核與減刑之要件不符，自不得減刑，
    併此指明。
據上論斷，應依刑事訴訟法第299 條第1 項前段、第300 條，刑
法第277條第2 項前段、第38條第1項第2款，判決如主文。
本案經檢察官郭季青到庭執行職務。
中　　華　　民　　國　　96　　年　　8 　　月　　14　　日
                  刑事第十九庭  審判長法　官  許必奇
                                      法　官  鄧雅心
                                      法　官  陳明偉
以上正本證明與原本無異。
如不服本判決應於送達後10日內向本院提出上訴狀。
                                  書記官　強梅芳
中　　華　　民　　國　　95　　年　　8 　　月　　14　　日
附錄本案論罪科刑法條全文
中華民國刑法第277條
（普通傷害罪）
傷害人之身體或健康者，處 3 年以下有期徒刑、拘役或 1 千元
以下罰金。
犯前項之罪因而致人於死者，處無期徒刑或 7 年以上有期徒刑；
致重傷者，處 3 年以上 10 年以下有期徒刑。
附件：
  勘   驗   筆   錄
  一、案號：本院96年度重訴字第12號
  二、勘驗時間：中華民國96年5 月11日下午2 時30分
  三、勘驗地點：法官辦公室
  四、在場人員：法官陳明偉
  五、勘驗目的：
  (一)、證人即少年吳○安於95年10月1 日下午2 時30分許接受
        檢察官訊問時之供述是否與該次偵訊筆錄之記載相符？
  (二)、證人即少年吳○安於95年10月1 日下午2 時30分許接受
        檢察官訊問時，如何陳述被害人遭他人踩踏身體之情形
        ？
  六、勘驗經過：將臺灣板橋地方法院檢察署提供之光碟片，置
                入電腦中播放，並核對證人吳○安接受檢察官
                訊問時之供述是否與該次筆錄之記載相符，並
                記錄證人吳○安如何陳述被害人遭人踩踏身體
                之內容。
  七、勘驗結果：
  (一)、證人即少年吳○安於95年10月1 日下午2 時30分許接受
        檢察官訊問時之供述與偵訊筆錄之記載大致相符。
  (二)、證人即少年吳○安接受檢察官偵訊時陳述被害人遭人踩
        踏身體之問答情形：
        （光碟錄音檔名：DS100084，第47分48秒開始）
        ...
        檢察官問：然後之後呢？
        證人吳答：之後他後來被我們擋了之後，藍衣服的後來
                  就不知道跑到哪裡去了，後來他就一直慢慢
                  走，走到這個地方，他突然就倒下去了。
        檢察官問：他是自己走過去？還是被拖過去的？
        證人吳答：自己走過去。他慢慢走過去，然後後來就倒
                  在這邊。
        檢察官問：然後後來那個被害人就走到陳屍處就倒下去
                  了？
        證人吳答：對，陳屍處，那個時候他還活著，然後他還
                  會自己在講話，不知道在講什麼，不知道在
                  講什麼話。
        檢察官問：還會喃喃自語。
        證人吳答：對啊，那時候我們就想說快點起來叫他快點
                  走，不然等一下他又回來打你。
        檢察官問：然後呢？
        證人吳答：他就是
        檢察官問：一直躺在那邊
        證人吳答：一直躺在那邊講話，不知道在講什麼，整個
                  都很醉，就醉茫茫的。
        檢察官問：他躺在這裡的時候沒有再被打嗎？
        證人吳答：有，這裡有。
        檢察官問：然後呢？
        證人吳答：事後他就一直躺在那邊，然後我們就算了，
                  我們就去那個到這邊的遊樂設施
        檢察官問：到遊樂設施去玩？
        證人吳答：對。
        檢察官問：然後你們就到遊樂場去玩？到遊樂區去玩？
        證人吳答：對。
        檢察官問：然後呢？
        證人吳答：那時候就看到那個藍色衣服好像要回來的時
                  候，我們有一些人在玩溜滑梯那些、盪鞦韆
                  ，有一些人在還有這個石頭這邊聊天，後來
                  看到他要拿1 個酒瓶過來要砸他，於是我跟
                  林○健把他擋下來，把它拿去丟掉這樣子。
                  檢察官問：他就沒有再打他了？
        證人吳答：有，還一直打他的頭，用腳踹。
        檢察官問：然後後來
        證人吳答：然後不知道，然後後來他好像有從他身上踩
                  過去。
        檢察官問：藍衣服的有要拿酒瓶打他，但是又被你跟林
                  ○健搶下來？
        證人吳答：嗯。
        （檢察官對書記官說：所以你這邊應該改之後）
        證人吳答：然後差點拉不住他
        檢察官問：後來藍衣服的又拿酒瓶打被害人，被你跟林
                  ○健搶下來，然後他還是有打他？
        證人吳答：就是玻璃瓶沒有砸到他，被我們搶去了，但是
                  之後第2 次那個是林○健搶去拿去丟，第1
                  次是我丟在池塘。
        檢察官問：然後後來你說酒瓶被你們兩個搶下來之後呢
                  ？
        證人吳答：之後第2 個酒瓶是林○健拿去丟的，不知道
                  丟到哪裡。後來之後他就很生氣，他就要打
                  他，藍色衣服的很生氣就要打他，就一直打
                  他的頭。
        檢察官問：就一直打他的頭？
        證人吳答：對。
        檢察官問：空手打他的頭？
        證人吳答：就是用腳踹他的頭。
        檢察官問：就用腳踹他的頭？
        證人吳答：然後他說你幹嘛又打我，被害人說你幹嘛又
                  打我。
        檢察官問：然後被害人說你幹嘛打我？然後呢？
        證人吳答：然後他沒講話，繼續打。
        檢察官問：但是他還是繼續踹他的意思喔？
        證人吳答：嗯。
        檢察官問：你剛剛說走過去是什麼意思？
        證人吳答：從他身上踩過去。
        檢察官問：然後還從他的身上，就是從頭到尾踩一遍就
                  對了？
        證人吳答：他本來是側躺，後來變成大字型的。
        檢察官問：是從頭到腳踩，這樣踩？還是這樣踩？
        證人吳答：沒有，側這邊踩，印象中往這邊踩，這邊踩
                  。
        檢察官問：什麼叫做這邊踩、這邊踩？
        證人吳答：他從這邊踩過去，從這邊踩過去
        檢察官問：他不是從頭到尾這樣踩？
        證人吳答：他不是從頭啦。
        檢察官問：他不是從上面開始這樣走一遍？
        證人吳答：我沒清楚，我只記得他從這邊踩過去。
        檢察官問：從他的身上踩過去就對了？
        證人吳答：從身上踩過去。
        檢察官問：然後呢？
        證人吳答：然後就，我們全部的人就是走了。那時候他
                  1 個人那個時候還是側躺著，那時候突然就
                  是，我們走了時候對不對，他就是先從身上
                  踩過去，後來之後他就1 個人躺在那邊，後
                  來我們就在玩我們的，我就不知道啦。
        檢察官問：那後來不是你們有人去試看看他有沒有死掉
                  嗎？
        證人吳答：對，就是我，我就在旁邊看，奇怪怎麼躺那
                  麼久了，我就去那邊看一下。
        檢察官問：後來他就，後來那個就走掉，後來藍衣服的
                  就走掉了，然後之後你有去看看他有沒有活
                  著，你去的時候他還是活著嗎？
        證人吳答：還是一點點
        檢察官問：還有一點點呼吸？
        證人吳答：對。那時候我就說要不要打119 ，我是跟藍
                  衣服的講要不要打119 。
        檢察官問：嗯。
        證人吳答：他就說先不用打。就是看到他好像就是沒呼
                  吸的時候，他才去打的。
        檢察官問：他去打的，用他的電話打的嗎？
        證人吳答：我不知道是不是他去打的，我只知道就是他
                  是從那個活動中心走過來說他已經打119 了
                  這樣子。
        （檢察官與書記官對話）
        證人吳答：那時候我們沒有記時間。
        （檢察官與書記官對話）
        檢察官問：藍衣服的就是
        證人吳答：就是那個什麼皮卡丘
        檢察官問：皮卡丘這個人，就是外面那個穿藍衣服的
        證人吳答：走啦，3個人都走了。
        檢察官問：對啦，去警察局。那個皮卡丘，這個沒錯嗎
                  ？
        證人吳答：嗯。
        ...
        證人吳答：就是那個，有紅色衣服，穿紅色衣服然後平
                  頭的。
        檢察官問：不是皮卡丘嗎？
        證人吳答：不是，還有另外1 個
        檢察官問：皮卡丘昨天不是穿藍色..紅色的嗎？
        證人吳答：皮卡丘昨天不是穿紅色的，他是穿那種現在
                  那種
        檢察官問：黃色的，他昨天穿黃色的，然後呢？
        證人吳答：我記得現場應該還有1個穿紅色的，然後穿
                  紅色衣服，高高平頭，有點胖胖的。
        檢察官問：然後那個人做了什麼事情？
        證人吳答：這個人喔，我不知道他在樹叢
        檢察官問：就第1次的時候嘛？
        證人吳答：對，我沒注意看，因為那時候我有一直走來
                  走去，因為我有去廁所。
        檢察官問：那他有打他嗎？
        證人吳答：我沒注意看。
        檢察官問：那他有沒有打他？你在警察局的時候是說有
                  。
        證人吳答：有，好像有，又好像沒有，我忘記了。
        檢察官問：你記得當時還有有1個高高胖胖穿紅衣留平
                  頭的人也在場，但是不確定他有沒有打被害
                  人。
        證人吳答：對。
中　　華　　民　　國　　96　　年　　5 　　月　　11　　日
                    刑事第十九庭  法  官  陳明偉
